臺灣板橋地方法院交通事件裁定　　　　93年度交聲字第1579號
原處分機關　交通部公路總局臺北區監理所
異　議　人
即受處分人　甲○○
上列異議人因違反道路交通管理處罰條例案件，對於交通部公路
總局臺北區監理所於民國93年8 月31日以北監自裁字裁40-AIL60
0854號違反道路交通管理事件裁決書所為之處分，聲明異議，本
院裁定如下：
    主  文
原處分撤銷。
甲○○不罰。
    理  由
一、原處分意旨略以：異議人即受處分人甲○○於民國93年7 月
    17日下午5 時2 分許，駕駛車牌號碼F2-2703 號自小客車，
    在臺北市○○路130 號時，因併排臨時停車，經交通勤務警
    察制止時，不聽制止之違規事實，經臺北市政府警察局信義
    分局交通分隊警員掣單舉發，嗣原處分機關於93年8 月31日
    以北監自裁字裁40-AIL600854號違反道路交通管理事件裁決
    書，依道路交通管理處罰條例第60條第1 項、第63條第1 項
    第1 款之規定，裁處新臺幣三千元，並記違規點數一點之處
    分。
二、異議意旨略以：異議人於民國93年7 月17日下午4 時52分許
    ，將車牌號碼F2-2703 號自用小客車，臨時停放在臺北市○
    ○路13號前，等待友人同去（當時異議人及兄長仍坐於車內
    ，車子引擎未熄火），此時巧逢巡邏警員，便向異議人要求
    查看駕照及行照後，即當場掣單舉發「在劃有紅線路段臨停
    」。當時異議人並非故意在該路段臨停，因無停車位不得已
    而臨停，當異議人向該名警員解釋之際，該警員認為異議人
    不願接收罰單，就再開第二張罰單「在劃有紅線路段臨停（
    引擎熄火）」隨即交由異議人簽收，待異議人詢問員警為何
    有註記引擎熄火字樣時，該員警即退還異議人駕照及行照，
    轉身走回巡邏車。異議人在無法申訴的情況下，只好將車滑
    行向該名警員所駕駛之巡邏車，希望能再作申訴，但該名警
    員置之不理，並要求異議人離開現場。由於該名警員逕行舉
    發事項有違事實，因此異議人至該分局說明（該名警員在分
    局時有拿出剛開出之紅單，將紅單上「引擎熄火」字樣以黑
    筆劃去），並由另名員警受理申訴，經了解情況後，告知保
    證僅有一張紅線臨停罰單，並有該分局標有2 號字樣之錄音
    筆，紀錄當時談話內容，要求異議人、兄長及友人夏志遠可
    以放心離去，因異議人心中仍有疑慮，隨即簡述申訴內容，
    並留下違規申訴紀錄表副本，始離開該分局。不料於93年8
    月10日收到信義分局書函回覆，共計有AIL600852 、AIL600
    853 、AIL000000 0張罰單，且未提及異議人實際申訴內容
    ，印有「引擎熄火」字樣之紅線臨停罰單，亦不翼而飛，不
    知去向。異議人視員警為人民褓母，但如此輕率幾近意氣用
    事處理違規事件，實令異議人難以甘服，爰依法聲明異議云
    云。
三、按汽車駕駛人臨時停車時，併排臨時停車者，處新臺幣三百
    元以上六百元以下罰鍰，道路交通管理處罰條例第55條第1
    項第4 款定有明文。又汽車駕駛人，駕駛汽車有違反本條例
    之行為，經交通勤務警察或依法令執行交通稽查任務人員制
    止時，不聽制止或拒絕停車接受稽查而逃逸者，除按各該條
    規定處罰外，處新臺幣三千元以上六千元以下罰鍰；汽車駕
    駛人，違反道路交通管理處罰條例第60條第1 項，除依原條
    款處罰鍰外，並記違規點數一點，道路交通管理處罰條例第
    60條第1 項、第63條第1 項第1 款亦有明文規定。
四、經查：
  (1)本件異議人即受處分人甲○○，於93年7 月17日下午5 時17
    分許，駕駛車牌號碼F2-2703 號自小客車，在臺北市○○路
    130 號前，因併排臨時停車，經交通勤務警察制止時，不聽
    制止之違規事實，經臺北市政府警察局信義分局交通分隊警
    員乙○○依法掣單舉發，異議人於同日向原舉發機關提出申
    訴，經原舉發機關於93年8 月6 日以北市警信分交字第0936
    2747400 號函知異議人「本案係『在劃有紅線路段臨停』、
    『併排臨時停車』及『違反處罰條例之行為，不聽勤務人員
    制止』攔停舉發案件，查據舉發警員證稱，臺端93年7 月17
    日16時52分將車號F2-2703 號自小客車停放在本市○○路13
    號前（該路段劃設有禁停紅線）時，經本分局警員發現攔查
    ，當場製單舉發『在劃有紅線路段臨停』，惟臺端拒絕簽收
    該只違規通知單，另警員刻正駕駛巡邏車離開，目擊該車輛
    復於快車道上併排停車，驅前請臺端迅速駛離不從，乃併案
    製單舉發『併排臨時停車』及『違反處罰條例之行為，不聽
    勤務人員制止』且再請臺端簽收被拒，舉發員警依規定於收
    受通知聯者簽章欄內註記『拒簽拒收』，完成舉發程序，通
    知單第一、二聯移送交通部公路總局臺北區監理所裁罰，依
    『違反道路交通管理事件統一裁罰標準及處理細則』第11條
    第1 項第2 款規定「‧‧‧拒絕簽章者，並記明其事由，視
    為已收受‧‧‧』本案交通違規事實明確」，嗣原處分機關
    於93年8 月31日以北監自裁字裁40-AIL600854號違反道路交
    通管理事件裁決書，依道路交通管理處罰條例第60條第1 項
    及第63條第1 項第1 款之規定，裁處異議人即汽車駕駛人甲
    ○○罰鍰新臺幣三千元，並記違規點數一點，異議人於同日
    收受該裁決書後，甫於同年9 月21日提出聲明異議等情，有
    上開裁決書、申訴書、掛號郵件收件回執、臺北市政府警察
    局AIL600854 號舉發違反道路交通管理事件通知單及原舉發
    機關上開函件影本等件在卷可稽。
  (2)又證人即本件舉發警員乙○○於本院訊問時到庭固證稱：93
    年7 月17日大概快5 點時，因為我是執行巡邏及違停取締的
    勤務，當時正值交通尖峰時間，車流很大，我是開巡邏車的
    ，就覺得前面有點堵車，後來到舉發地松仁路13 0號，因為
    當時掌上型電腦「0 」沒有辦法按下去，所以印出來變成13
    號，後來發現有3 、4 部車子紅線停車，其中包括本件舉發
    異議人的車子，當時我本意是勸導離開，有鳴警笛很大聲，
    大約兩次，之後我覺得其他的車子都已經離開了，就只有異
    議人的這部車子依然停在紅線上，過了20秒以後我就下車到
    異議人駕駛座旁邊，請異議人出示駕照行照，異議人也配合
    將駕照行照出示，我告訴他他已經紅線停車，為什麼鳴警報
    器你都不離開，他告訴我他辦點事情，我勸導不成，已經鳴
    警報器很久了，他不離開，就告訴他要舉發他，之後他有跟
    我講紅線暫停一下，引擎沒有熄火，我跟他說紅線是禁止臨
    時停車，包括引擎有沒有熄火都是一樣，之後舉發單已經列
    印出來，要請他簽收，對方本來要簽了，但是副駕駛座的乘
    客不曉得跟他說什麼，他又說他不願意簽，一直重複那些理
    由，我就告訴他我讓你簽名是文書的送達，如果你不簽的話
    ，我就寫拒絕簽收，我前面是問他要不要簽名，他就一直講
    理由，後來我就跟他講要不要收，對方就說不收，我就再列
    一張上面有寫「拒絕簽收」的舉發單給他，交付給違規人，
    再確認一次後，異議人還是拒絕簽收，之後我就走到我的巡
    邏車，因為我的巡邏車是停在他的前面大約4 公尺左右，我
    準備上車關上我駕駛座的車門，準備離開，異議人就講話分
    貝很大聲，我也沒有聽清楚他說什麼，他就把他違規車輛開
    到我巡邏車的左側併排在那裡，我告訴他你有什麼事沒有關
    係，我再下車跟你說清楚，你先把車再靠旁邊一點停好，因
    為後面車流很大，會影響到後方來車的安全，異議人堅持講
    剛剛那些理由，我就跟他說你先把車停好，他車子停在那邊
    約30秒，我就跟他講你再次違規是兩種行為，我要再次舉發
    你，他依然繼續併排，因為我的車門被他卡住，我不方便下
    車，我就說這樣子我要逕行舉發，會寄給你，之後我車子就
    往前直走，他就從我旁邊超越我到我的前方緊急偏右，所以
    我立刻緊急煞車，才沒有造成事故，因為當時確實蠻危險的
    ，之後我問他為何會有這樣的行為，他也不講，因為當時在
    我們分局附近，我就右轉把車子停在我們分局的停車場前面
    ，我要回我們交通分隊，因為有約當事人要處理事故，我進
    來約5 分鐘的時候，異議人就帶著2 、3 個人進來，之後有
    點很大聲，就一直講很大聲，連2 、3 樓都聽的到，我就到
    他前面去，問他到底是怎麼樣，他就講說跟剛才同樣的話，
    我跟他說你剛才併排的行為我現在舉發你，還有一條不聽警
    察人員制止，你要不要簽名或收取告發單，異議人說為什麼
    要簽，他說他沒有違規，之後我就告訴他說你拒絕簽收，我
    就註記在告發單上面。之後他跟他的朋友一直在值班台那邊
    講話很大聲，因為我還要處理事故，要帶當事人出去，我就
    先離開了，我就交代值班人員跟他解釋，異議人蠻大聲的，
    待在我們值班台大約有50分鐘，雖然有點誇張，但這是事實
    ，後來我出去處理交通事故，就不知道他跟我們值班警員講
    什麼等語，及本院詢其「異議人的車子併排停在警車旁邊的
    時間多久？」，證人答稱「大約30秒之後我跟他說這樣子不
    行，他又停了1 、20秒，因為跟他說沒用，他講不聽，我就
    離開了，因為我要趕回去處理交通事故」（見本院94年4 月
    25日訊問筆錄）。然就舉發之過程，證人乙○○陳稱「（問
    ：信義分局94年2 月18日函覆德600853、600854這兩張舉發
    通知單，是在什麼地方列印的？）併排停車是在當場列印的
    ，因為我們掌上型電腦一打開就會顯示當時的時間，我當時
    就他併排停車的行為本來就要開了，所以開立罰單那一格已
    經押下去了，時間是17點02分，之後因為我是覺得說如果馬
    上開的話，會造成後方堵車，我本來想不舉發他的，因為我
    要回去我們分隊，就在前面而已，我到我們分隊5 分鐘後，
    異議人帶他朋友過來，他們就很大聲，我想說乾脆舉發他好
    了。開單之後到完成大概幾分鐘的時間，之後再按不服警察
    人員制止的那一張，那時的時間是17點17分。所以掌電的時
    間與手開的時間不同，因為掌電的時間一押的話，時間就會
    暫停在那邊。所以這兩張第一張是在現場押的，之後回來要
    構成存檔之後這張舉發單才會列印出來，第二張是在我們分
    隊17點17分時，押第二張」等語，異議人當時倘若確有併排
    臨時停車又經交通勤務警察制止時，不聽制止之違規事實，
    證人乙○○為何不予以當場舉發？況依證人乙○○所述當時
    情形，異議人倘若確有不聽制止之違規事實，證人乙○○縱
    使一時車門被卡住，仍非不得移動其巡邏車再下車舉發，衡
    情並非不能或不宜攔截製單舉發，則證人乙○○既未當場予
    以舉發，嗣於離開現場返回分隊後因見異議人前來始又予以
    舉發，並指此係「當場舉發」（見卷附之臺北市政府警察局
    信義分局94年2 月18日北市警信交分字第09430362100 號函
    ），其舉發之程序亦有未合，原處分機關疏未詳查，遽依不
    合法定程序之舉發對異議人為前開裁決，難認允當，自應由
    本院將原處分撤銷，改諭知異議人不罰。
據上論斷，應依道路交通管理處罰條例第87條第2 項，道路交通
案件處理辦法第20條前段，裁定如主文。
中　　華　　民　　國　　94　　年　　5 　　月　　18　　日
                      交通法庭  法  官  戴嘉清
以上正本證明與原本無異
如不服本裁定應於送達後5 日內向本院提出抗告狀
中　　華　　民　　國　　94　　年　　5 　　月　　18　　日
                                書記官  許千士
